【裁判字號】    89,訴易,114
【裁判日期】    891205
【裁判案由】    侵權行為損害賠償
【裁判全文】
臺灣高等法院民事判決  八十九年度訴易字第一一四號
      原    告  甲○○
      被    告  乙○○○
右當事人間因請求侵權行為損害賠償事件，本院判決如左︰
    主    文
被告應給付原告新台幣萬元，及自民國八十九年七月一日起至清償日止，按年息百
分之五計算之利息。
原告其餘之訴駁回。
訴訟費用由被告負擔十分之一，餘由原告負擔。
    事    實
壹、原告方面：
一、聲明：被告應給付原告新臺幣（下同）三十萬元，及自附帶民事起訴狀繕本送達
    被告翌日起至清償日止，按年息百分之五之利息。
二、陳述：
(一)、被告於民國（下同）八十八年十二月二十一日上午九時許，持鐵管乙支，在臺北
    縣中和市自強市場內，毆擊伊之頭、頸、肩、手等部，致伊受有頭面部血腫三公
    分×三公分、挫裂傷八公分×０．五公分、頸肩部瘀腫八公分×一公分、左肩瘀
    腫八公分×十二公分、下背瘀腫十公分×二十公分、右上肢瘀腫八公分×十二公
    分、左手掌瘀腫三公分×三公分、左手肋瘀腫六公分×六公分之傷害。
(二)、被告因細故毆打伊，造成伊身體傷害，事後毫無悔意，伊經此傷害，頸部經常劇
    痛，身心備受煎熬，深感痛苦，爰請求被告給付精神慰撫金三十萬元。
貳、被告方面：
一、聲明：原告之訴駁回。
二、陳述：
(一)、渠並未毆打原告，兩造僅因口角互相拉扯，縱原告有受傷，多半係自傷所致。
(二)、原告請求精神慰撫金三十萬元並不合理，況且渠亦有受傷，應適用過失相抵原則
    。
、本院依職權調閱本院八十九年度上易字第二二０六號、台灣板橋地方法院（下稱
    板橋地院）八十九年度易字第一二四八號、台灣板橋地方法院檢察署（下稱板橋
    地檢署）八十九年度偵字第四一九號案卷。
    理    由
一、原告主張被告有右揭故意傷害行為（如原告陳述(一)），不法侵害伊之權利，應負
    損害賠償責任，爰依民法第一百九十五條請求被告給付伊非財產上損害之精神慰
    撫金三十萬元及自附帶民事起訴狀繕本送達被告翌日即八十九年七月一日起至清
    償日止，按年息百分之五之利息。
二、被告則以渠並未毆打原告，兩造僅因口角而互相拉扯，縱原告有受傷，多半係自
    傷所致，原告請求精神慰撫金三十萬並不合理，況且渠亦有受傷，應適用過失相
    抵原則等語，資為抗辯。
三、原告主張被告有右揭故意傷害行為（如原告陳述(一)），業據本院調閱板橋地檢署
    八十九年度偵字第四一九號案卷影印原告所提出廣川醫院驗傷診斷書影本一紙（
    見本院卷二七─一頁）為證，被告雖否認毆打原告，辯稱係互相拉扯及原告自己
    加工自傷所致云云，惟觀之原告傷勢係血腫、挫裂傷、瘀腫等傷，傷痕長達八公
    分、十公分、十二公分、甚有長至二十公分者，洵非一般拉扯所生，應係遭長條
    狀之兇器毆擊所致，足徵原告指稱係遭被告持鐵管毆傷等情，應非無據。被告空
    言原告受傷多半係自傷所致云云，並無實據，且違情理，委不足採。而本件被告
    因毆傷原告，經原告訴請偵辦，板橋地檢署檢察官以八十九年度偵字第四一九號
    提起公訴，板橋地院以八十九年度易字第一二四八號刑事判決認被告犯傷害罪，
    判處有期徒刑月，如易科罰金，以佰元折算壹日，被告不服提起上訴，本院
    以八十九年度上易字第二二０六號刑事判決駁回上訴而告確定等情，有板橋地院
    刑事判決影本及本院刑事判決各一件附本院卷可稽。原告之主張，自堪信為真實
    。
四、按因故意或過失，不法侵害他人權利者，負損害賠償責任；又不法侵害他人之身
    體者，被害人雖非財產上之損害，亦得請求賠償相當之金額，民法第一百八十四
    條第一項前段、第一百九十五條第一項分別定有明文。本件被告故意毆傷原告，
    應負侵權行為損害賠償責任。茲應審究者，為原告請求被告賠償精神慰藉金之金
    額是否有據。原告主張伊因被告之故意行為，身體遭受傷害，肉體、精神所受痛
    苦甚深，故請求精神慰藉金三十萬元等語。查被告持鐵管毆打原告，致原告受有
    頭面部血腫三公分×三公分、挫裂傷八公分×０．五公分、頸肩部瘀腫八公分×
    一公分、左肩瘀腫八公分×十二公分、下背瘀腫十公分×二十公分、右上肢瘀腫
    八公分×十二公分、左手掌瘀腫三公分×三公分、左手肋瘀腫六公分×六公分之
    傷害，有原告提出前開廣川醫院驗傷診斷書影本一紙為證，被告至今未給任何賠
    償，足見原告肉體及精神所遭受之痛苦非輕。次查，原告為國小畢業，原以美容
    為業，目前無工作，有子女三名，或已出嫁，或在上班、服役，伊目前生活仰賴
    小孩接濟，已據其陳明在卷（見本院卷二十頁八十九年十月二十七日準備程序筆
    錄及三一頁八十九年十一月二十一日言詞辯論筆錄）；被告為國小肄業，有兒子
    二名，長子待服役，次子在打工，其目前以打零工及幫人擺攤位維生，亦據其陳
    稱甚明（見本院卷二十頁八十九年十月二十七日準備程序筆錄及三一頁八十九年
    十一月二十一日言詞辯論筆錄），上述各情均為兩造彼此所不爭執。本院審酌上
    情及兩造身份、地位、經濟狀況、原告所受之痛苦程度、本件係因原告懷疑被告
    與其前夫有染而生爭執、原告先持鐵管再遭被告奪下毆傷等一切情狀，認為原告
    請求慰撫金三萬元為公允有據，應予准許。
五、按雙方互毆乃雙方互為侵權行為，與雙方行為為損害之共同原因者有別，無民法
    第二百十七條過失相抵原則之適用（最高法院六十八年度台上字第九六七號判例
    意旨參照）。本件被告主張兩造互相拉扯，渠亦有受傷，應適用過失相抵原則云
    云。惟查，被告對於渠有受傷及損害一節，並未舉證以實其說，尚非可採。且渠
    縱同時被原告毆傷，與本件原告被渠毆傷，係雙方互為侵權行為所致，原因各別
    。就本件被告毆傷原告之侵權行為而言，並無雙方行為為損害之共同原因之情形
    ，揆諸前開判例意旨所示，自無過失相抵原則之適用；而就被告所主張原告毆傷
    渠而言，情形亦同。是被告以渠亦有受傷，主張適用過失相抵原則云云，即非有
    據，不應准許。
六、綜上所述，原告基於侵權行為之損害賠償請求權，請求被告賠償慰藉金三萬元及
    自附帶民事起訴狀繕本送達被告翌日即八十九年七月一日起至清償日止，按年息
    百分之五之利息，洵屬正當，應予准許。逾此部分所為之請求，為無理由，應予
    駁回。
七、本件事證已臻明確，兩造其餘攻擊防禦方法及所提證據資料，經逐一審酌對前開
    論斷結果無礙，爰不再一一論述，併予敘明。
八、據上論結，本件原告之訴，為一部有理由，一部無理由，依民事訴訟法第七十九
    條但書，判決如主文。
中      華      民      國    八十九    年     十二     月      五      日
                                民事第十六庭
                                    審判長法  官  阮  富  枝
                                          法  官  王  聖  惠
                                          法  官  蕭  忠  仁
右正本係照原本作成。
不得上訴。
中      華      民      國    八十九    年     十二     月      五      日
                                          書記官  陶  美  玲


司法院資訊處製作；財團法人民間司法改革基金會備份。
